【裁判字號】    99,訴,1437
【裁判日期】    990930
【裁判案由】    侵權行為損害賠償
【裁判全文】
臺灣板橋地方法院民事判決              99年度訴字第1437號
原      告  丁○○
訴訟代理人  羅明文律師
原      告  己○○
法定代理人  戊○○
            丙○○
被      告  甲○○原名何崇維.
上列當事人間請求侵權行為損害賠償事件，經本院於民國99年9
月16日言詞辯論終結，判決如下：
    主  文
被告應給原告丁○○新臺幣捌拾壹萬玖仟伍佰玖拾玖元，民國九
十九年一月二十九日起至清償日止，按年息百分之五計算之利息
。
被告應給原告己○○新臺幣貳萬貳仟貳佰貳拾元，民國九十九年
一月二十九日起至清償日止，按年息百分之五計算之利息。
原告其餘之訴駁回。
本判決第一項於原告丁○○、己○○依序以新臺幣貳拾柒萬元、
壹萬元為被告供擔保後，得假執行；倘被告依序以新臺幣捌拾壹
萬玖仟伍佰玖拾玖元、新臺幣貳萬貳仟貳佰貳拾元為原告預供擔
保，得免為假執行。
原告其餘假執行之聲請駁回。
    事實及理由
一、原告主張：
  (一)被告於民國98年4月21日晚上7時15分許駕駛車號R2-1568號
    自用小貨車（下稱系爭貨車）沿台北縣中和市○○路○段159
    巷往興南路1段方向行駛，行經台北縣中和市○○路○段159
    巷欲向左轉彎同路段112巷時，本應注意車前狀況，並隨時
    採取必要之安全措施，而依當時天候為晴，路面乾躁、無缺
    陷，道路無障礙物，視距良好等狀況，並無不能注意之情形
    ，竟疏未注意及此，逕自前揭路口向左轉彎，適原告丁○○
    推著躺在嬰兒車內之原告己○○（94年生，戊○○、丙○○
    之子），自台北縣中和市○○路○段112巷往同路段159巷步
    行，因閃避不及，遭被告所駕駛系爭貨車碰撞倒地，原告丁○○因而受有左脛骨與腓骨骨折、左下肢骨折術後合併蜂窩
    組織炎及膿傷、皮膚肌肉缺損之傷害；原告己○○則受有頭
    部外傷併腦震盪之傷害，爰本於侵權行為法律關係提起本訴
    ，請求被告就原告所受損害負賠償之責。
  (二)茲就原告所受損害說明於下：
    (1)原告丁○○部分：因系爭車禍發生，致支出醫療費用新臺
      幣（下同）31萬5,530元。另於車禍發生前，丁○○係從
      事理髮工作，每月收入2萬元，於車禍發生後，共18個月
      無法工作，計損失36萬元。再者因車禍發生增加生活上支
      出包含計程車費1,870元；醫療物品費用2萬2,199元；及
      有請看護照料共85日（98年4月21日起至98年7月15日止）
      ，以每日2,200元計算，共受有18萬7,000元損害。又原告
      丁○○為國小畢業，以理髮為業，名下並無登記財產，因
      系爭車禍發生受有左脛骨與腓骨骨折、左下肢骨折術後合
      併蜂窩組織炎及膿傷、皮膚肌肉缺損之傷害，致生活無法
      自理，且心神不寧，迄今餘悸猶存，此部分爰請求被告賠
      償50萬元非財產損害，合計138萬6,600元。
    (2)原告己○○部分：因系爭車禍發生，致支出醫療費用2,22
      0元。另原告己○○於車禍發生時年僅4歲，自受傷後，經
      常於睡夢中驚醒，雖因年幼無法表達，但每每經過馬路，
      面露驚恐，可見餘悸猶存，此部分爰請求被告賠償10萬元
      非財產損害，合計10萬2,220元。
  (三)併為聲明：被告應給原告丁○○138萬6,600元；給付原告己○○10萬2,220元，及均自起訴狀繕本送達翌日（即99年1月
    29日）起至清償日止，按年息5%計算之利息；原告願供擔保
    ，請准宣告假執行。
二、被告抗辯：
  (一)對於原告主張侵權行為事實，被告不爭執。另就原告主張醫
    療費用、計程車資及醫療用品支出；原告丁○○於車禍受傷
    前擔任理髮師工作，每月薪資2萬元部分，被告亦不爭執。
    惟就原告丁○○受傷後有18個月無法工作及計85日有僱請看
    護照料必要部分，被告則否認。
  (二)實則，系爭車禍發生後，於98年4月28日因原告丁○○告知
    勞健保給付住院1星期，故堅持出院。被告雖承諾給付所有
    醫療費用，但希望原告丁○○痊癒後再行出院，惟遭婉拒。
    可見其病情恢復良好。嗣出院後再發生之併發症或與其自身
    糖尿病史有關，或與醫院於治療期間未盡醫療之責同意其提
    前出院，責任歸屬尚而查明。且本件於原告丁○○出院時，
    經雙方口頭協議，將醫療費全數繳清即可。嗣又將金額提高
    為13萬元，被告亦欣然同意而達成和解。詎事後至調解委員
    會欲簽署和解書時，家屬出爾反爾欲將金額提高至200萬元
    。惟被告係一水泥工人，收入並不穩定，故能力有限，經調
    解3次仍未完成和解。即本件被告既依約給付13萬元，應已
    成立和解，縱未成立和解亦應將前開金額扣除。
  (三)併為答辯聲明：原告之訴駁回；如受不利判決願供擔保，請
    免為假執行。
三、兩造不爭執之事項：
  (一)被告於98年4月21日晚上7時15分許駕駛系爭貨車沿台北縣中
    和市○○路○段159巷往興南路1段方向行駛，行經台北縣中
    和市○○路○段159巷欲向左轉彎同路段112巷時，本應注意
    車前狀況，並隨時採取必要之安全措施，而依當時天候為晴
    ，路面乾躁、無缺陷，道路無障礙物，視距良好等狀況，並
    無不能注意之情形，竟疏未注意及此，逕自前揭路口向左轉
    彎，適原告丁○○推著躺在嬰兒車內之原告己○○（94年生
    ，戊○○、丙○○之子），自台北縣中和市○○路○段112巷
    往同路段159巷步行，因閃避不及，遭被告所駕駛系爭貨車
    碰撞倒地，原告丁○○因而受有左脛骨與腓骨骨折、左下肢
    骨折術後合併蜂窩組織炎及膿傷、皮膚肌肉缺損之傷害；原
    告己○○則受有頭部外傷併腦震盪之傷害等情，並有本院99
    年度交簡字第197號刑事判決1份在卷可佐。
  (二)原告丁○○因系爭車禍受傷，共支出：
    (1)醫療費用31萬5,530元，並有醫療單據3份（詳原證2、3、
      4）在卷可佐。
    (2)計程車資1,870元，並有收據（詳原證5）附卷可憑。
    (3)醫療用品費用2萬2,199元，並有統一發票（詳原證6）附
      卷可憑。
  (三)原告己○○因系爭車禍受傷，共支出醫療費用2,220元，並
    有醫療單據（詳原證7）附卷可憑。
  (四)原告丁○○於系爭車禍發生前擔任理髮師工作，每月收入2
    萬元。
  (五)經本院依聲請向行政院衛生署雙和醫院查詢結果，經於99年
    9月7日以雙院歷字第0990004724號函覆，其內容略以：丁○○車禍受傷後傷口癒合狀況不好，至轉萬芳醫院繼續高壓氧
    治療無法行動，而以輪椅助行，看護3個月均合理；另受傷
    1年後始得工作等情。
  (六)被告已支付原告丁○○13萬元賠償金。
  (七)原告於本院言詞辯論終結前尚未領得強制汽車責任保險金。
四、原告主張：被告於98年4月21日晚上7時15分許駕駛系爭貨車
    ，本應注意車前狀況，並隨時採取必要之安全措施，竟疏未
    注意及此，過失撞及原告，致原告丁○○因而受有左脛骨與
    腓骨骨折、左下肢骨折術後合併蜂窩組織炎及膿傷、皮膚肌
    肉缺損之傷害；原告己○○則受有頭部外傷併腦震盪之傷害
    等情，承前述，為被告所未爭執，應可認為真正。被告抗辯
    ：兩造已以13萬元達成和解等語。則為原告所否認，自應由
    被告就前開利己主張負舉證之責。關此部分經依被告聲請傳
    訊證人乙○○到庭證稱：我有陪他（即被告）去。我有問原
    告丁○○說有沒有可以代表作主的家屬，丁○○的太太說我
    是他太太可以嗎，我就回答說可以，還有丁○○的女兒、弟
    弟在場，是表弟或是親弟弟我不知道，我們就跟三個人在另
    外一個房間一起談，三個人是指丁○○的太太、女兒、還有
    弟弟。丁○○有說他太太可以代表，我就跟他講說還沒好不
    要急著出院，他叫被告來把錢付掉，原告他們說丁○○今天
    要出院，我意思說他糖尿病很重不要急著出院，但是原告他
    們還是要急著出院，我有跟他們說今天沒有帶錢來，我們有
    去查醫藥費11萬多，丁○○的太太說醫藥費付了就可以，我
    有問他們說醫藥費付完之後還有其他的要求，他們說沒有，
    我有說我要再付1個3 萬6,000元的紅包給他們，另外還有強
    制險還有可以請，強制險不含在內，可能有10幾到20萬元可
    以領，講好之後有問他們可以嗎，他們說可以。明天早上來
    付錢，付好錢後去調解委員會去寫好筆錄，我們隔天有付11
    萬多元，後來丁○○的女兒說還有買醫療用品2萬多元，所
    以我們總共付了13萬元多，不包含紅包，是算醫藥費。後來
    我們就約到調解委員會，我剛好有事沒有陪他們去，我姑姑
    和被告有去，遇到戊○○，我不知道他們怎麼講，好像沒有
    談成，口氣好像不好，他又要求要其他的費用，這部份是我
    姑姑後來又把我找去調解委員會，後來又講了3次都沒有談
    成，我是有告訴他們到底要多少派一個代表把委託書寫好再
    來談，後來就沒有結果。就我的理解是沒有談成，因為每次
    都來不同的人。強制險部分還沒有去領，因為還沒有談成。
    我認為有交付11萬多元，我認為有談成，只是他們一再反悔
    等語。觀諸證人乙○○前後陳述可知，所謂和解洽談過程及
    範圍，僅包含原告丁○○，並不包含原告己○○部分。蓋於
    前往調解委員會前，原告己○○之法定代理人並未出現於現
    場，原告己○○之法定代理人復否認曾委託其他親屬與被告
    洽談和解，此部分自難認在場親屬取得合法代理原告己○○
    之權利。至原告丁○○部分，其配偶及親屬固要求被告應支
    付原告醫療費用及醫療用品費用，並當場收受13萬元。然縱
    如證人乙○○所稱：其等當場並未再提出其他要求等語為真
    ，亦難逕認原告丁○○之代理人已拋棄其餘請求。即經本院
    調查結果，認洽談過程中證人乙○○尚提及已支付金額（即
    13萬元）外，另有強制險可請領及被告方願再1包1個3萬6,
    000元的紅包給原告丁○○等情。參酌，嗣因兩造未於調解
    委員會成立書面調解，致被告未提供本關資料讓原告申領取
    強制險保險金等情。足見原告丁○○與被告間應僅就賠償內
    容已為初步洽談，但就細節部分嗣未達成合意。基上，被告
    執此逕謂兩造已達成和解，原告不得再本於侵權行為法律關
    係請求被告賠償，並無可採。故原告本於侵權行為法律關係
    （民法第184條第1項前段、第193條、第195條規定）請求被
    告負賠償之責，自屬有據。
五、茲就原告丁○○主張之損害臚列說明於下：
  (一)承前述，原告丁○○於車禍受傷後，共支出醫療費用31萬5,
    530元；計程車資1,870元；醫療用品費用2萬2,199元，合計
    33萬9,599元等情，為被告所未爭執，扣除被告已支付13萬
    元（抵充部分醫療費用及醫療用品費用）後，此部分原告丁○○尚得請求20萬9,599元。
  (二)原告主張：自98年4月21日起至98年7月15日止（共85日），
    原告丁○○有顧請看護照料之必要，以每日2,200元計，合
    計請求18萬7,000元等情。按親屬間之看護，縱因出於親情
    而未支付該費用，然其所付出之勞力，顯非不能以金錢為評
    價，此種基於身分關係之恩惠，自不能加惠於加害人，而應
    比照一般看護情形，認被害人受有相當看護費之損害，命加
    害人賠償，始符民法第193條第1項所定「增加生活上需要」
    之意旨（最高法院89年台上字第1749號判決意旨參照），先
    此敘明。承前述，經本院依聲請向行政院衛生署雙和醫院查
    詢結果，既認本件原告丁○○所受傷害，看護3個月期間內
    均合理，則此部分原告丁○○請求被告賠償85日看護費用，
    自屬有據。另依卷附台北縣住院病患家事服務職業工會函所
    示，全日看護約1,900元至2,000元，此部分原告請求以每日
    2,200元計，應有過巨，應按每日2,000元計為合理。是此部
    分原告丁○○得請求相當於看護費用損失為17萬元（2,000*
    85=170,000）。
  (三)原告主張：於車禍發生前，原告丁○○係從事理髮工作，每
    月收入2萬元，於車禍發生後，共18個月無法工作，計損失
    36萬元等情。承前述，被告對於原告丁○○於受傷前，每月
    薪資2萬元一節，固無爭執，而可認為真正。惟就無法工作
    期間則有爭執，此部分經函詢行政院衛生署雙和醫院查詢結
    果，既稱受傷1年後始得工作等情。則此部分原告丁○○請
    求被告賠償24萬元（20,000*12=240,000）為合理，逾此部
    分之請求則屬無據。
  (四)精神慰撫金：慰藉金係以精神上所受無形之痛苦為準，非如
    財產損失之有價額可以計算，究竟如何始認為相當，自應審
    酌原告及加害人之地位、家況、並原告所受痛苦之程度、與
    其家屬之關係暨其他一切情事，定其數額。（最高法院48年
    度台上字第798號判例意旨參照）。原告丁○○主張其因系
    爭事故遭受嚴重傷害，精神感受極大痛苦，爰請求精神損害
    賠償50萬元等語。經查，原告丁○○因本件車禍受有左脛骨
    與腓骨骨折、左下肢骨折術後合併蜂窩組織炎及膿傷、皮膚
    肌肉缺損之傷害，肇於原告丁○○有糖尿病史，故受傷後傷
    口不易癒合，需不斷回診復健，精神自屬痛苦不堪。再承前
    述，原告丁○○國小畢業、已婚、家境勉持，於事故發生時
    ，年已71歲，名下無登記財產資料；被告國中畢業、從事水
    泥工工作，日薪約1,500元，名下有一筆土地等情（有警訊
    筆錄2份、畢業證書及財產查詢資料在卷可憑。），併衡酌
    兩造身分、經濟狀況及原告所受痛苦程度等一切情狀，認原
    告丁○○請求被告賠償非財產上損害50萬元尚屬過高，應予
    核減為20萬元，方稱允適。
  (五)綜上，原告丁○○因本件侵權行為所得請求之賠償為81萬9
    ,599元（209,599+170,000+240,000+200,000=819,599）。
六、茲就原告己○○主張之損害臚列說明於下：
  (一)承前述，原告己○○於車禍受傷後，共支出醫療費用2,220
    元，為被告所未爭執，原告己○○上部分請求自屬有據。
  (二)精神慰撫金：原告己○○主張其因系爭事故遭受傷害，時常
    感覺驚恐，精神受有痛苦，爰請求精神損害賠償10萬元等語
    。經查，原告己○○於車禍受時年約4歲（有戶籍查詢資料
    1份在卷可佐），因系爭車禍受有頭部外傷併腦震盪之傷害
    ；被告承前述為國中畢業、已婚、從事水泥工工作，日薪約
    1,500 元，名下有一筆土地等情，併衡酌兩造身分、經濟狀
    況及原告所受痛苦程度等一切情狀，認原告己○○請求被告
    賠償非財產上損害10萬元尚屬過高，應予核減為2萬元，方
    稱允適。
  (三)綜上，原告己○○因本件侵權行為所得請求之賠償為2萬2,
    220元（20,000+2,220=22,220）。
七、從而，原告本於侵權行為法律關係，請求被告賠償原告丁○○81萬9,599元；原告己○○2萬2,220元，及均自起訴狀繕
    本送達翌日（即99年1月29日）起至清償日止，按年息5%計
    算之利息，為有理由，應予准許；逾此部分之請求，則無理
    由，應予駁回。
八、兩造陳明願供擔保，聲請宣告假執行或免為假執行，經核原
    告勝訴部分，合於法律規定，爰分別酌定相當之擔保金額宣
    告之；原告其餘假執行之聲請，因訴之駁回而失所依據，不
    予准許。
結論：原告之訴為一部有理由、一部無理由，依民事訴訟法第79
條、第85條第1項但書、第390條第2項、第392條，判決如主文。
中    華    民    國    99    年    9     月    30    日
                  民事第一庭    法  官  黃信滿
以上正本係照原本作成
如對本判決上訴，須於判決送達後20日內向本院提出上訴狀。如
委任律師提起上訴者，應一併繳納上訴審裁判費。
中    華    民    國    99    年    9     月    30    日
                                書記官  莊琬婷

司法院資訊處製作；財團法人民間司法改革基金會備份。
